【裁判字號】    98,易,3175
【裁判日期】    990423
【裁判案由】    竊盜
【裁判全文】
臺灣板橋地方法院刑事判決              98年度易字第3175號
公  訴  人  臺灣板橋地方法院檢察署檢察官
被      告  丙○○
上列被告因竊盜案件，經檢察官提起公訴（98年度調偵字第1381
號），本院判決如下：
    主  文
丙○○竊盜，處有期徒刑肆月，如易科罰金，以新臺幣壹仟元折
算壹日。
    事  實
一、緣丙○○前於民國97年12月3 日出借新臺幣（下同）100 萬
    元予甲○○，雙方約定甲○○願意提供其所有、置於其所經
    營位於臺北縣五股鄉○○路30巷3 號「力山企業社」廠房內
    之三興牌車床（機號28622 ）、金剛牌車床（機號00000000
    0 ）、龍澤牌車床（機號00000000）、大興牌車床、喬福牌
    銑床（機號00000000）各1 台以擔保上開債務，惟未依法設
    定擔保物權，丙○○亦未取得上開車床、銑床之占有，仍由
    甲○○將之置於上址「力山企業社」廠房之內。嗣因甲○○
    無力償債，丙○○乃於98年3 月25日約13時許，聯絡不知情
    之乙○○即「全弘機械買賣商行」（起訴書誤載為「全弘機
    械有限公司」）同赴上址「力山企業社」廠房前，擬就上開
    車床、銑床為估價，抵達時，見該廠房之鐵捲門已因不詳原
    因而開啟，其內無人，詎丙○○不思待甲○○到場後再行協
    商處理，或循正當法律途徑解決，明知其並無權限進入該廠
    房，亦無權限處分其內財物之事實，竟基於無故侵入他人建
    築物及意圖為自己不法所有之犯意，執意帶領不知情之乙○○侵入該廠房，並請乙○○就其內之車床、銑床以比廢鐵稍
    高之價格為估價後，擅自以其名義表示願將上揭金剛牌車床
    、龍澤牌車床、大興牌車床、喬福牌銑床各1 台，以7 萬元
    之價格一併出賣予不知情之乙○○，旋由乙○○聯絡僱請不
    知情之蘇俊吉駕駛吊車、不知情之謝岳峰駕駛堆高機，於同
    日14時許抵達上址廠房，將其中金剛牌車床、龍澤牌車床、
    喬福牌銑床各1 台搬出該廠房並載離現場而竊取之，得逞後
    均交由乙○○處理。嗣乙○○於察覺該等車床、銑床均非屬
    丙○○所有之物，且所有人亦未同意出賣之後，惟仍於98年
    3 月26日自甘向丙○○支付7 萬元，嗣並於整修後，將上揭
    金剛牌車床、龍澤牌車床轉售他人圖利（乙○○所涉贓物部
    分，未據偵辦）。迨甲○○於返回上址廠房後，察覺遭人侵
    入偷竊，報警處理，始為警循線查獲上情。
二、案經甲○○訴由臺北縣政府警察局蘆洲分局報請臺灣板橋地
    方法院檢察署檢察官偵查起訴。
    理  由
一、證據能力部分：按被告以外之人於審判外之言詞或書面陳述
    ，除法律有規定者外，不得作為證據，刑事訴訟法第159 條
    第1 項固定有明文。惟被告以外之人於審判外之陳述，雖不
    符同法第159 條之1 至之4 之規定，而經當事人於審判程序
    同意作為證據，法院審酌該言詞陳述或書面陳述作成時之情
    況，認為適當者，亦得為證據；當事人、代理人或辯護人於
    法院調查證據時，知有第159 條第1 項不得為證據之情形，
    而未於言詞辯論終結前聲明異議者，視為有前項之同意，此
    亦據同法第159 條之5 規定甚明。查本件被告、檢察官於本
    院準備程序中均未就證據能力提出爭執，且迄於言詞辯論終
    結前，亦未就本院所調查之證據主張有刑事訴訟法第159 條
    第1 項不得為證據之情形，應認均已同意得作為本案之證據
    。從而，下述證據資料縱有屬傳聞證據，且不符刑事訴訟法
    第159 條之1 至之4 之規定者，經本院審酌各該證據資料作
    成時之一切客觀情況，認無不適當之情事，均認有證據能力
    ，合先敘明。
二、訊據被告丙○○固坦承伊於上揭時間，確有侵入告訴人甲○○經營之上址「力山企業社」廠房，並將其內之金剛牌車床
    、龍澤牌車床、大興牌車床、喬福牌銑床各1 台，以7 萬元
    之價格一併出賣予乙○○，嗣由乙○○聯絡僱請蘇俊吉駕駛
    吊車、謝岳峰駕駛堆高機，將其中金剛牌車床、龍澤牌車床
    、喬福牌銑床各1 台搬出該廠房並載離現場，且承認伊確有
    觸犯刑法之無故侵入他人建築物罪無訛，惟矢口否認有竊盜
    之犯行。辯稱：伊曾於97年12月3 日與告訴人簽立切結書，
    告訴人同意提供上開車床、銑床作為債務之擔保，基於該份
    切結書，伊認為有權利把該等車床、銑床搬走抵債云云。經
    查：
  (一)本件被告前於97年12月3 日出借100 萬元予告訴人，雙方約
    定告訴人願意提供其所有、置於上址「力山企業社」廠房內
    之三興牌車床（機號28622 ）、金剛牌車床（機號00000000
    0 ）、龍澤牌車床（機號00000000）、大興牌車床、喬福牌
    銑床（機號00000000）各1 台以擔保上開債務乙節，固有切
    結書影本1 紙附卷可稽（見98年度偵字第12705 號卷第19頁
    ）。惟依被告及告訴人所述，雙方顯未依法設定任何擔保物
    權，被告亦未取得上開車床、銑床之直接或間接占有，故上
    揭車床、銑床仍在告訴人完全實力支配範圍之下，由告訴人
    將之置於其私領域即上址廠房之內，至為灼然。
  (二)被告於上揭時間，未經徵得告訴人之同意，侵入告訴人經營
    之上址「力山企業社」廠房，並將其內之金剛牌車床、龍澤
    牌車床、大興牌車床、喬福牌銑床各1 台，以7 萬元之價格
    一併出賣予乙○○，嗣由乙○○聯絡僱請蘇俊吉駕駛吊車、
    謝岳峰駕駛堆高機，將其中金剛牌車床、龍澤牌車床、喬福
    牌銑床各1 台搬出該廠房並載離現場等情，為被告供明在卷
    ，且有證人乙○○於本院審理時、證人蘇俊吉、謝岳峰、羅
    金耕於偵訊時之證述可參，並有買賣契約書影本1 份在卷可
    證（見98年度偵字第12705 號卷第45之1 頁）。就此，被告
    亦坦承伊確有觸犯刑法之無故侵入他人建築物罪不諱。查上
    址「力山企業社」廠房為告訴人之私領域，其內置放告訴人
    所有之營業財產，即令告訴人確有積欠被告債務未還，且告
    訴人亦有承諾願提供其內之若干機台以供債務之擔保，非謂
    被告一律均可不顧債務人之反對，直接侵入該廠房，逕行破
    壞債務人對於其內財物之支配關係。本案情況，被告之權利
    既無正遭受侵害之急迫情事，大可以待告訴人到場後再行協
    商處理，或循正當法律途徑解決。而依證人乙○○所述：被
    告當時有跟告訴人電話聯絡，我聽他們的對話……好像要賣
    不賣一直喬不定，當時我已經請工人把3 台車床載走，我就
    跟被告說其他機器我們先不載，本來打算還要再載1 台車床
    ，被告當時是說好要賣給我4 台，我跟被告說等你們債務處
    理好，如果要賣，以賣我為優先等語（見本院卷第39頁反面
    ），堪認當時連在場之乙○○亦已察覺上揭車床、銑床均非
    屬被告所有之物，且所有人亦未同意出賣無訛。本件被告不
    圖合法手段，於未經徵得告訴人同意之下，竟悍然侵入上址
    廠房，並任意處分其內之車床及銑床，洵已脫逸法秩序之容
    許範圍，難認有正當理由。再者，被告自承其當時所為已觸
    犯無故侵入他人之建築物罪，另依證人即當時在場處理之警
    員吳建新具結所證：我有跟被告說要循法律途徑解決……我
    有跟被告說不能隨便拿別人的東西，否則人家會告你……我
    有告知被告說東西不是你的，你無法提出證明，不可以隨便
    把東西載走等語（見本院卷第37、38頁）；被告自己亦供認
    警察當時確有告知其應循法律途徑，不可擅自將機台取走等
    語（見本院卷第41頁反面），亦足認定被告當場應已知悉其
    所為不被法秩序所容許，竟仍執意為之，是被告當時確有意
    圖為自己不法所有之犯意，昭然若揭。至於警員雖有到場，
    但因告訴人未能及時趕抵現場，警員於聯絡不到報案人後先
    行離開，其當時縱未嚴厲阻止被告載運機台，此乃警員判斷
    現場情勢及執法態度之問題，尚難據以採為有利於被告之認
    定。綜上所述，本案事證已臻明確，被告犯行堪予認定。
三、核被告所為，係犯刑法第306 條第1 項之無故侵入他人建築
    物罪及同法第320 條第1 項之竊盜罪。就竊盜部分，被告係
    利用不知情之乙○○聯繫僱請不知情之蘇俊吉駕駛吊車、不
    知情之謝岳峰駕駛堆高機，將上開機台搬出廠房並載離現場
    而竊取之，為間接正犯。被告無故侵入告訴人之建築物，旋
    於該侵入建築物犯罪行為繼續中，當場利用不知情之他人竊
    取告訴人置於該建築物內之財物，其侵入建築物與竊盜二者
    之犯罪行為及狀態具有局部重疊之關係，洵應評價為一行為
    ，同時觸犯無故侵入建築物及竊盜二罪，應論以想像競合犯
    ，從一重之竊盜罪處斷。起訴書雖漏論被告無故侵入他人建
    築物部分，惟其與已起訴之竊盜部分既有想像競合犯之裁判
    上一罪關係，為起訴效力所及，本院應併予審究。爰審酌被
    告不思以正當途徑求償債權，竟無視其無權限進入告訴人之
    廠房、且無權限處分其內財物之事實，悍然侵入該廠房，並
    利用不知情之他人行竊財物，殊不足取，惟念其前無犯罪科
    刑處罰紀錄，有臺灣高等法院被告前案紀錄表可憑，素行尚
    佳，僅因告訴人當時欠債未還，亟於滿足自己債權，始出此
    下策，兼衡其智識程度、所竊得財物之價值、對於告訴人造
    成之損害程度，及犯後就竊盜部分飾詞卸責，且迄今未與告
    訴人成立和解等一切情狀，量處如主文所示之刑，並諭知如
    易科罰金之折算標準，以示懲儆。
據上論斷，應依刑事訴訟法第299 條第1 項前段，刑法第320 條
第1 項、第55條、第41條第1 項前段、刑法施行法第1 條之1 第
1項 、第2 項前段，判決如主文。
本案經檢察官黃明絹到庭執行職務。
中    華    民    國    99    年    4     月    23    日
                  刑事第八庭    法  官  朱嘉川
以上正本證明與原本無異。
如不服本判決應於收受送達後10日內向本院提出上訴書狀，並應
敘述具體理由；其未敘述上訴理由者，應於上訴期間屆滿後20日
內向本院補提理由書（均須按他造當事人之人數附繕本）「切勿
逕送上級法院」。
                                書記官  陳聖儒
中    華    民    國    99    年    4     月    26    日
附錄本案論罪科刑法條全文：
中華民國刑法第306條
無故侵入他人住宅、建築物或附連圍繞之土地或船艦者，處1 年
以下有期徒刑、拘役或3 百元以下罰金。
無故隱匿其內，或受退去之要求而仍留滯者，亦同。
中華民國刑法第320條
意圖為自己或第三人不法之所有，而竊取他人之動產者，為竊盜
罪，處5 年以下有期徒刑、拘役或5 百元以下罰金。
意圖為自己或第三人不法之利益，而竊佔他人之不動產者，依前
項之規定處斷。
前二項之未遂犯罰之。

司法院資訊處製作；財團法人民間司法改革基金會備份。
